【裁判字號】    98,交聲,1374
【裁判日期】    980827
【裁判案由】    違反道路交通管理處罰條例聲明異議
【裁判全文】
臺灣桃園地方法院交通事件裁定        98年度交聲字第1374號
原處分機關  交通部公路總局新竹區監理所中壢監理站
異  議  人
即受處分人  甲○○
上列受處分人因違反道路交通管理處罰條例案件，對於交通部公
路總局新竹區監理所中壢監理站中華民國98年5 月27日，以壢監
裁字第裁53-CO0000000號裁決書所為之處分（原舉發案號：臺北
縣政府警察局98年1 月8 日北縣警交字第CO0000000 號），聲明
異議，本院裁定如下：
    主  文
異議駁回。
    理  由
一、原處分意旨略以：異議人即受處分人甲○○所有之車號LM8-
    005 號重型機車，於民國97年12月27日下午1 時31分許，在
    臺北縣中和市○○路251 號前（往新店方向）有闖紅燈之違
    規行為，經臺北縣政府警察局中和分局警員依道路交通管理
    處罰條例第53條第1 項規定，當場拍照採證後，據以掣發北
    縣警交字第CO0000000 號舉發違反道路交通管理事件通知單
    逕予舉發後，異議人於應到案日期98年2 月7 日前向原處分
    機關中壢監理站陳述意見，經原處分機關調查事實無訛，乃
    依違反道路交通管理處罰條例第53條第1 項及道路交通管理
    事件統一裁罰基準表之規定，裁處異議人罰鍰新台幣（下同
    ）1,800 元，並依同條例第63條規定記違規點數3 點乙節，
    有臺北縣政府警察局98年1 月8 日北縣警交字第CO0000000
    號舉發違反道路交通事件通知單、中壢監理站壢監裁字第裁
    53-CO0000000號裁決書各1 份及舉發照片4 幀在卷可稽，合
    先認定。
二、本件聲明異議意旨略以：異議人即受處分人甲○○所收到之
    紅單上，車主姓名欄竟記載為「李興」，其向舉發單位陳情
    後，舉發單位已函覆道歉；又舉發單位函覆之4 張舉發照片
    ，其中1 張並未標註日期，且依舉發照片所示，斯時燈號係
    一半紅燈、一半黃燈，顯見有關單位並未查明清楚，故對原
    處分不服，爰具狀聲明異議，請求諭知不罰云云。
三、按，汽車行駛至交岔路口，其行進、轉彎，應遵守燈光號誌
    或交通指揮人員之指揮，遇有交通指揮人員指揮與燈光號誌
    並用時，以交通指揮人員之指揮為準。道路交通安全規則第
    102 條第1 項第1 款定有明文。又汽車駕駛人，行經有燈光
    號誌管制之交岔路口闖紅燈者，處1,800 元以上5,400 元以
    下罰鍰，並予記違規點數3 點。道路交通管理處罰條例第53
    條第1 項及第63條第1 項第3 款分別定有明文。次按，交通
    警員製單舉發違反道路交通管理處罰條例所列之違規事實，
    本質上為行政處分，係公務員基於職務上權力，依法就特定
    之具體事件所為具公法上效果之單方行政行為，基於公務員
    為公法上行為具有公信力之原則，該行政處分當可被推定為
    真正，其據以依法處分之事實認定亦為正確無誤，本此公信
    原則，乃立法者賦予行政機關制定違反道路交通事件統一裁
    罰標準及處理細則，使執勤警員得當機處分（如該細則第23
    條）以維護交通秩序、安全之行政目的，反之，若謂公務員
    一切行政行為均需預留證據以證其實，則國家行政勢必窒礙
    難行，據此，刑事訴訟法就犯罪證據有關之規定中，與屬行
    政秩序罰之交通違規裁罰本旨不合之部分，自不在準用之列
    。是若無證據足資證明執勤員警之舉發有誤或有捏造事實違
    法取締之情事，則執勤警員本其維護交通秩序、安全職責所
    為之舉發，自應受到合法、正確之推定。
四、經查：
  (一)本件異議人於97年12月27日下午1 時32分許，騎乘車號LM8-
    005 號重型機車，沿臺北縣中和市○○路往新店方向行駛，
    於行經設有燈光號誌管制之景平路與安平路交岔路口（即景
    平路251 號前），因該號誌為紅燈，異議人仍騎車直行通過
    該路口，而為警拍照存證逕行舉發乙節，有98年1 月8 日北
    縣警交字第CO0000000 號舉發違反道路交通管理事件通知單
    1 紙、舉發照片4 幀在卷可參，觀諸異議人所提交通違規案
    件陳述書、聲明異議書意旨可知，異議人對此並不爭執。是
    以，異議人確有於上揭時地景平路與安平路交岔路口之景平
    路行向號誌仍為紅燈時，騎乘機車直行通過該交岔路口之行
    為無疑，合先認定。
  (二)次查，行車管制號誌燈面中各鏡面之排列方式，得以橫排或
    縱排安裝之，橫排者由左至右，依次為圓形紅燈，圓形黃燈
    ，左轉箭頭綠燈，圓形綠燈，直行箭頭綠燈，右轉箭頭綠燈
    ，道路交通標誌標線號誌設置規則第203 條第1 項第1 款定
    有明文，是以行車管制號誌之設計有其固定格式，實不可能
    有所謂一個鏡面同時有一半紅燈、一半黃燈之設計，此為至
    明之理。況本件異議人為警舉發之違規時間，當時該景平路
    行向號誌係全亮紅燈乙節，業經臺北縣政府警察局中和第一
    分局98年5 月20日北縣警中一交字第0980026972號函覆異議
    人及原處分機關明確，並有上揭函覆內容附卷可參。經觀諸
    本件採證照片所拍攝之景平路行向號誌之「紅燈」情形可知
    ，該燈號應為「全亮紅燈」無疑，惟異議人所指「一半紅燈
    ，一半黃燈」云云，應係採證照片拍攝時之光線影響及該照
    片經沖洗時之色調誤差所致甚明。
  (三)綜上足認，異議人於上揭違規時地，確有騎機車「闖紅燈」
    之事實存在，足堪認定。至舉發機關依據採證照片認定其上
    述違規行為，逕予舉發，並移送原處分機關調查，並無違法
    不當之情事存在，異議人仍執前詞置辯，尚屬無據，本院不
    予採認。
五、綜上所述，原處分機關認定異議人有前述違規情事，而依道
    路交通管理處罰條例第53條第1 項規定，就異議人所涉「駕
    車行經有燈光號誌管制之交岔路口闖紅燈」之違規行為，裁
    處罰鍰1,800 元，並依同條例第63條第1 項記違規點數3 點
    乙節，尚屬合法妥適，核無違誤，本件異議人之異議為無理
    由，應予駁回。
六、據上論斷，應依道路交通管理處罰條例第87條第2 項、道路
    交通案件處理辦法第19條，裁定如主文。
中    華    民    國    98    年    8     月    27    日
                  交通法庭    法  官  胡芷瑜
以上正本證明與原本無異。
如不服本裁定，應於裁定送達後5 日內向本院提出抗告狀。
                              書記官  張懿昀
中    華    民    國    98    年    8     月    27    日


司法院資訊處製作；財團法人民間司法改革基金會備份。
